臺灣高等法院刑事裁定
111年度聲再字第442號
再審聲請人
即受判決人  陳冠甫



上列再審聲請人即受判決人因過失傷害案件，對於本院111年度
上易字第377號，中華民國111年8月10日第二審確定判決（原審
案號：臺灣臺北地方法院109年度易字第1231號，起訴案號：臺
灣臺北地方檢察署109年度調偵字第2928號），聲請再審，本院
裁定如下：
    主  文
再審之聲請駁回。
    理  由
一、再審聲請意旨略以：審判程序違反刑事訴訟法第95條第4款
    被告可請求調查有利之證據，我是被誣告，依據刑事訴訟法
    第420條第1項第6款之因發現新事實或新證據，單獨或與先
    前之證據綜合判斷，足認受有罪判決之人應受無罪、免訴、
    免刑或輕於原判決所認罪名之判決者聲請再審，並聲請傳喚
    ：證人㈠童湄津、㈡連力強、㈢詹芳舜、㈣謝婷如、㈤永和耕莘
    醫院民國108年7月8日乙診字第乙0000000000號之診斷醫師
    及㈥於110年10月25日、同年11月29日回覆病情說明之醫師云
    云。
二、按再審制度係為發現確實之事實真相，以實現公平正義，而
    於案件判決確定後，另設之特別救濟管道，重在糾正原判決
    事實認定之錯誤。惟確定判決因生既判力進而有執行力，而
    聲請再審對於判決公信不無影響，當有嚴格條件限制。次按
    有罪之判決確定後，因發現新事實或新證據，單獨或與先前
    之證據綜合判斷，足認受有罪判決之人應受無罪、免訴、免
    刑或輕於原判決所認罪名之判決者，為受判決人之利益，得
    聲請再審；而此新事實或新證據，指判決確定前已存在或成
    立而未及調查斟酌，及判決確定後始存在或成立之事實、證
    據。刑事訴訟法第420條第1項第6款、第3項分別定有明文。
    又刑事訴訟法第420條第1項第3款所謂受有罪判決之人，已
    證明其係被誣告者，上開情形之證明，以經判決確定，或其
    刑事訴訟不能開始或續行非因證據不足者為限，此刑事訴訟
    法第420條第2項亦有明文。因此，當事人若以上開條款所示
    之事由聲請再審，須提出受有罪判決之人係被誣告之確定判
    決，或其刑事訴訟程序不能開始或續行非因證據不足所致之
    相關證據，始符合該條款所規定之要件，而得以據為聲請再
    審之適法事由（最高法院111年度台抗字第1146號裁定意旨
    參照）。又再審及非常上訴制度，雖均為救濟已確定之刑事
    判決而設，惟再審係為確定判決有認定事實錯誤而設之救濟
    程序，非常上訴程序則在糾正確定判決之法律上錯誤，如認
    確定判決有違背法令情事，則應依非常上訴程序循求救濟（
    最高法院111年度台抗字第1071號裁定意旨參照）。
三、本院查：
  ㈠再審聲請人即受判決人陳冠甫因傷害案件，經臺灣臺北地方
    法院以109年度易字第1231號判決判處拘役50日，如易科罰
    金，以新臺幣1,000元折算1日，聲請人不服，向本院提起上
    訴，經本院以111年度上易字第377號判決上訴駁回而確定在
    案，有各該判決書、本院被告前案紀錄表各1份在卷可稽。
　㈡再審聲請意旨固指：審判程序有違反刑事訴訟法第95條第4款
    之被告可請求調查有利證據之情事云云，惟此究屬原確定判
    決是否有違反刑事訴訟法第95條規定之法律事項，縱若屬實
    ，旨在糾正原確定判決之法律上錯誤，核屬非常上訴之範疇
    ，並非救濟原確定判決認定事實有誤之再審範疇，故聲請人
    此部分之再審聲請，於法未合。
　㈢另聲請人雖以：其係被誣告云云，而聲請本件再審，惟聲請
    人並未提出其係被誣告之確定判決，或其刑事訴訟程序不能
    開始或續行非因證據不足所致之相關證據，是依上開法條說
    明，聲請人以其被誣告為由，聲請本件再審，要與刑事訴訟
    法第420條第1項第3款之規定不相適合，難認有據。
　㈣又再審聲請意旨雖以刑事訴訟法第420條第1項第6款規定聲請
    再審云云。然聲請人並未提出任何新事實或新證據，而足認
    聲請人應受無罪、免訴、免刑或輕於原判決所認罪名之判決
    之情形，是聲請人以此為由聲請再審，亦有未合。
　㈤末按刑事訴訟法第429條之3規定：聲請再審得同時釋明其事
    由聲請調查證據，法院認有必要者，應為調查（第1項）。
    法院為查明再審之聲請有無理由，得依職權調查證據（第2
    項）。前者旨在填補聲請人證據取得能力之不足；後者則在
    確保刑罰權之正確行使，以發揮刑事判決之實質救濟功能。
    因此，再審聲請人如已釋明其聲請之證據與待證事實具有論
    理上之關連，法院審酌後亦認有調查必要時，固應予調查；
    惟若認縱經調查仍不足以推翻原確定判決所認定之事實，即
    毋需為無益之調查（最高法院111年度台抗字第647號裁定參
    照）。查聲請人雖聲請：如再審聲請意旨㈠、㈡所示證人為調
    查，以證明聲請人所做之伸展動作云云；如再審聲請意旨㈢
    、㈣所示證人為調查，以證明聲請人教學有所本，非任意妄
    為云云；如再審聲請意旨㈤、㈥所示證人為調查，以證明聲請
    人並未收到備份，若無質疑就當作同意，全然忽視其權益，
    受傷與否，成因為何，不應由法官認定，應由相關專業醫師
    認定云云（見本院卷第89至93頁），然上揭各項證據調查之
    聲請，均係對原確定判決已審酌調查事項再為爭執，均不足
    以影響原判決之結果，依上揭說明，自無調查之必要，附此
    敘明。
四、綜上所述，本件再審聲請意旨，經核與刑事訴訟法第420條
    第1項第3、6款之要件不符。且聲請人上開聲請調查之證據
    均無調查之必要。從而，本件再審之聲請，核無理由，應予
    駁回。　　
據上論斷，應依刑事訴訟法第434條第1項，裁定如主文。
中　　華　　民　　國　　111 　年　　10　　月　　21　　日
                  刑事第二十一庭審判長法　官  林怡秀
                                      法　官  楊志雄
                                      法　官  蔡羽玄
以上正本證明與原本無異。
不得抗告。
                                      書記官  陳語嫣
中　　華　　民　　國　　111 　年　　10　　月　　21　　日